【裁判字號】    89,訴,234
【裁判日期】    890529
【裁判案由】    殺人未遂等
【裁判全文】
臺灣屏東地方法院刑事判決                          八十九年度訴字第二三四號
    公  訴  人  臺灣屏東地方法院檢察署檢察官
    被      告  乙○○
    指定辯護人  本院公設辯護人戊○○
右列被告因殺人未遂案件，經檢察官提起公訴（八十九年度偵字第一五九○號），本
院判決如左：
     主  文
乙○○以強暴妨害人行使權利，處有期徒刑貳月；又服用酒類，不能安全駕駛動力交
通工具而駕駛，處拘役伍拾日，如易科罰金，均以參佰元折算壹日。
被訴傷害部分不受理。
     事  實
一、乙○○於民國八十九年三月六日凌晨一時三十分許，在屏東縣屏東市○○路「阿
    梅卡拉ＯＫ」前，酒後認丙○○調戲其友人甲○○，因而與丙○○發生爭執，竟
    基於妨害自由之犯意，不顧丙○○之攔阻，強行自丙○○所駕駛之車號ＩＤ─三
    四五○號自用小客車內取走該車鑰匙，以迫使丙○○留下談判，致正擬駕車離去
    之丙○○無法行使自主決定駕車離去之權利。嗣乙○○怒意未消，另起傷害之犯
    意，持柴刀一把揮砍丙○○無著，丙○○隨即逃逸躲藏（傷害部分，業據撤回告
    訴）。惟乙○○仍心有未甘，明知飲酒後不得駕車，仍於酒醉不能安全駕駛汽車
    （包括機器腳踏車）之情況下，持上開柴刀，騎駛車號ＷＩＭ─七一九號輕型機
    車，四處追尋丙○○，嗣經警獲報前往緝捕，於屏東市○○路仁滿醫院前發現乙○○後，乙○○旋即沿豐年街、建豐路逃竄，並於途中丟棄上開柴刀，終在屏東
    市○○路永樂市場內就逮，並扣得上開柴刀一把，及檢測其吐氣所含酒精成份達
    ○．六九ＭＧ／Ｌ。
二、案經丙○○訴由屏東縣警察局屏東分局報請臺灣屏東地方法院檢察署檢察官偵查
    起訴。
     理  由
甲、被訴公共危險、妨害自由部分
一、右揭事實業據被告乙○○坦承不諱，核與告訴人丙○○、丁○○及甲○○供述之
    情節相符，復有自其身上左側口袋起出車號ＩＤ─三四五○號小客車鑰匙一把可
    稽，堪信屬實。按「汽車駕駛人飲酒後其吐氣所含酒精成份超過每公升零點二五
    毫克以上者，不得駕車。」道路交通安全規則第一百十四條第二款定有明文。查
    酒精對中樞神經系統有麻醉作用，將導致人對外界事物狀況之知覺減緩及認知功
    能短暫性缺損，駕駛人對移動景物的追蹤、經強光照射後的視力恢復、監視四週
    之注意等，其反應能力均有降低。而被告遭逮捕後，經檢測其吐氣所含酒精成份
    高達每公升零點六九毫克，有酒精測定值表一紙可證，已逾每公升零點二五毫克
    甚多。復參酌酒後吐氣所含酒精濃度達○‧五五ＭＧ／Ｌ者，其駕駛肇事率為未
    飲酒者之十倍、達○‧七五ＭＧ／Ｌ者，則為二十五倍之研究報告（參照中央警
    察大學交通學系暨交通管理研究所蔡志中教授所製「酒精濃度與肇事率之關係」
    表），堪認被告飲酒後注意能力降低，已達不能安全駕駛之生理狀態。本件事證
    明確，犯行洵堪認定，應予依法論科。
二、核被告所為，係犯刑法第三百零四條第一項之強制罪及第一百八十五條之三之服
    用酒類，不能安全駕駛動力交通工具而駕駛罪。所犯上開二罪，犯意各別，行為
    互殊，罪名有異，應予分論併罰。爰審酌被告素行尚可，坦承犯行，告訴人並已
    宥恕被告，犯後態度良好，惟其於大量飲酒後，在判斷能力及反應能力均明顯降
    低之情況下，猶開車上路，對其他交通參與者之安全構成莫大之威脅，情節非輕
    等一切情狀，分別量處如主文所示之刑，以資懲儆。
貳、被訴過失傷害部分
一、公訴意旨略以：乙○○於八十九年三月六日凌晨一時三十分許，在屏東縣屏東市
    ○○路「阿梅卡拉ＯＫ」前，酒後認丙○○調戲其友人甲○○，因而發生爭執，
    竟萌生殺人之犯意，持前揭柴刀一把砍殺丙○○，揮刀未著，丙○○隨即逃跑，
    惟乙○○心有未甘，仍持柴刀，酒後騎駛機車追殺丙○○，惟均未殺及，嗣於如
    前揭事實欄所載時、地為警逮捕，並扣得柴刀一把，因認乙○○涉有刑法第二百
    七十一條第二項之殺人未遂罪嫌。
二、按殺人罪之成立，須於實施殺害時，即具有使其喪失生命之故意，始足當之。（
    最高法院四十八年台上字第三三號判例參照）而殺人未遂與傷害之區別，自以有
    無殺意為斷，欲判斷其主觀犯意，應就一切證據，詳查審認，凡其犯罪之動機、
    兇器類別、行兇之具體過程、戕害之部位致命與否、傷痕之多寡輕重、傷勢程度
    、案發當時之情境、犯後態度等，俱應本於經驗及論理法則，綜合判斷，俾為認
    定之基礎。本件公訴人認被告乙○○涉有刑法第二百七十一條第二項之殺人未遂
    罪嫌，無非以告訴人丙○○之指訴及扣案之兇刀為證，並揆諸被告第一次持刀砍
    殺告訴人未果，竟仍再持刀騎車追殺告訴人，足認被告非僅單純嚇嚇告訴人而已
    為論據。訊據被告則堅決否認殺人犯行，辯稱：伊確實無殺害告訴人之意思，僅
    係欲嚇告訴人而已等語。
三、經查，被告與告訴人僅彼此知有其人，惟非熟識，其間素無嫌隙，更無仇恨等情
    ，為被告及告訴人是認，雖於案發稍早，被告因認告訴人調戲其友人甲○○，遂
    與告訴人發生爭執，惟考被告僅於七十五、七十八年間有過失犯罪等素行，應非
    窮凶極惡之人，衡情斷無因此即萌殺機之理，是被告無殺害告訴人之動機，堪可
    認定。又細究告訴人就被告如何持刀追砍一節，其歷經警、偵、審訊，供稱：「
    被告『未砍到』伊。」、「後來被告又自機車內持刀子要砍伊，『砍不到』，伊
    跑掉，被告又騎機車追伊，伊『沒被砍到』；被告從伊腰部砍過來；被告當時已
    喝醉，應該『沒辦法砍到』伊；被告應該只是要『傷害伊』，伊與被告無仇。」
    、「被告舉起刀子追我五、六步，當時伊未看後面，可是後來被告就沒有再追來
    ；如果真要砍伊，應該是『砍不到』，因我跑得快。」等語，告訴人就被告持刀
    行兇當時，顯未能砍及其身體一節，供述不移，參以告訴人並未因被告逞兇而受
    有絲毫之損傷，及告訴人初於警訊之時，即表明不欲對被告提出告訴，是告訴人
    顯無於事後始曲意迴護被告之情事，堪信其供述屬實。再者，扣案行兇用之柴刀
    一把為金屬材質，重約八百公克，長約四十四公分，前端尖銳，刀刃鋒利，稍有
    銹蝕等情，經本院勘驗屬實，並製有勘驗筆錄在卷，以被告執此利刃復騎駛機車
    ，追砍手無寸鐵之告訴人，而告訴人竟能毫髮無傷，全身而退，益徵被告無殺害
    告訴人之意，是尚無法僅憑被告執上開利刃追砍告訴人，遽予認定其意在置告訴
    人於死地。次查，本件被告持刀揮砍告訴人何處之身體部位，唯告訴人供稱之：
    被告從伊腰部砍過來；及證人丁○○供稱之：被告手持長刀追殺丙○○，差一點
    砍到頭部各等語，核渠二人之供述，已見出入，復無被告有其他之砍殺舉動之陳
    述，已難認定被告蓄意專朝告訴人之身體要害接連砍殺。況參酌被告行兇當時，
    無口出情緒性之例如欲致告訴人於死地等激忿言詞，即未有殺人犯意之表徵；前
    揭所述被告遭逮捕後，檢測其吐氣所含酒精成份高達每公升零點六九毫克，研判
    被告行兇當時酒後醺醉，實亦難認定其係堅定殺人犯意進而著手實行。
四、綜據上開情事，被告前揭辯詞，堪可採信，另衡酌告訴人具狀陳稱其未受任何損
    失，且與被告已誤會冰釋，達成和解，願撤回傷害告訴等情，被告當無欲置告訴
    人於死地或欲使其受重傷之犯意，洵堪認定。惟被告就酒後失性，持刀揮砍告訴
    人，可致其受傷一節，則難謂無此認識，又其前揭行為，意在恐嚇告訴人，復據
    其坦承在卷，應認被告具有傷害人之身體及恐嚇危害安全之犯意，殆無疑義。公
    訴意旨據告訴人之指訴、扣案之兇刀及被告騎機車持刀追砍告訴人等事實，論斷
    被告涉有殺人未遂罪嫌，未佐以其他事證，證據稍顯薄弱，復未及斟酌前揭情事
    ，容有未洽。按「告訴乃論之罪，告訴人於第一審辯論終結前得撤回其告訴」、
    「告訴經撤回者，應諭知不受理之判決」刑事訴訟法第二百三十八條第一項及第
    三百零三條第三款分別定有明文。本件被告係犯刑法第二百七十七條第一項傷害
    罪，已詳如前述，依同法第二百八十七條規定，須告訴乃論。茲據告訴人於本院
    審理中，具狀撤回其傷害告訴，揆諸前揭說明，應諭知不受理之判決。至扣案之
    柴刀一把，既非供被告犯罪所用之物，爰不予宣告沒收，附此敘明。
據上論斷，應依刑事訴訟法第二百九十九條第一項前段、第三百零三條第三款，刑法
第一百八十五條之三、第三百零四條第一項、第四十一條，罰金罰鍰提高標準條例第
一條前段，第二條，判決如主文。
本案經檢察官簡靜玉到庭執行職務。
中      華      民      國      八十九      年    五    月    二十九    日
                                      臺灣屏東地方法院刑事第一庭
                                          法  官    蔡憲德
右正本證明與原本無異。
對於本判決如有不服應於收受送達後十日內向本院提出上訴書狀上訴於台灣高等法院
高雄分院並按他造當事人之人數附具繕本。
                                          書記官    林鴻仁
中      華      民      國      八十九      年     五    月   二十九   日
附錄本案論罪科刑法條
刑法一百八十五條之三、第三百零四條第一項
以強暴、脅迫使人行無義務之事或妨害人行使權利者，處三年以下有期徒刑、拘役或
三百元以下罰金。


司法院資訊處製作；財團法人民間司法改革基金會備份。
